---
title: "Homework 1"
author: "Tatyana Kim"
output:
  md_document:
    variant: markdown_github
---

```{r setup, include = FALSE}
knitr::opts_chunk$set(fig.width = 10,cache=T)
```

```{r}
setwd(dirname(rstudioapi::getActiveDocumentContext()$path))
# getwd()
```

```{r}
library(tidyverse)
library(dplyr)
library(dada2)
library(phyloseq)
set.seed(5678)
```

## Загрузка данных

```{r}
path <- 'sequences'
list.files(path)[1:6]
```

```{r}
metadata <- read.csv('map.csv')
metadata$SampleID <- paste(metadata$Source, metadata$Site, metadata$Horizont, metadata$Repeat, sep=".")
```

```{r}
# Forward and reverse fastq filenames have format: SAMPLENAME_R1_001.fastq and SAMPLENAME_R2_001.fastq
fnFs <- sort(list.files(path, pattern="_R1_001.fastq", full.names = TRUE))
fnRs <- sort(list.files(path, pattern="_R2_001.fastq", full.names = TRUE))
# Extract sample names, assuming filenames have format: SAMPLENAME_XXX.fastq
sample.names <- sapply(strsplit(basename(fnFs), "_"), `[`, 1)
sample.names[1:6]
```

## DADA2 пайплайн

### Проверка качества исходных прочтений

**Прямые прочтения**

```{r}
plot_Fs <- plotQualityProfile(fnFs, aggregate = T)
plot_Fs <- plot_Fs + ggtitle('Качество исходных прямых прочетний')
ggsave('plot_Fs.png',plot_Fs, dpi=300, width=6, height = 5)
plot_Fs
```

В начале прочетний качество чуть хуже, но потом становится стабильно высоким. К концу прочтений качество ухудшается. Не все прочтения длинной 300 bp (красная линия).

**Обратные прочтения**

```{r}
plot_Rs <- plotQualityProfile(fnRs, aggregate = T)
plot_Rs <- plot_Rs + ggtitle('Качество исходных обратных прочетний')
ggsave('plot_Rs.png',plot_Rs, dpi=300, width=6, height = 5)
plot_Rs
```

Качество схоже с прямыми прочтениями, но общее качество начинается падать раньше.

### Тримминг прочтений

```{r}
filtFs <- file.path(path, "filtered", paste0(sample.names, "_F_filt.fastq.gz"))
filtRs <- file.path(path, "filtered", paste0(sample.names, "_R_filt.fastq.gz"))
names(filtFs) <- sample.names
names(filtRs) <- sample.names

out <- filterAndTrim(fnFs, filtFs, fnRs, filtRs, truncLen=c(240,180),
              maxN=0, maxEE=c(2,2), truncQ=2, rm.phix=TRUE,
              compress=TRUE, multithread=TRUE)
head(out)
```

Проверим качество прочтений после тримминга

**Прямые прочтения**

```{r}
plot_filtFs <- plotQualityProfile(filtFs, aggregate = T)
plot_filtFs <- plot_filtFs + ggtitle('Качество прямых прочетний после тримминга')
ggsave('plot_filtFs.png',plot_filtFs, dpi=300, width=6, height = 5)
plot_filtFs
```

Длина прочтений уменьшилась, все прочтения имеют одинаковую длину 240 bp. Общее качество прочтений улучшилось, но ступенчатый паттерн в начале остался. Качество прочтений стало подходящим для дальнейшего анализа.

**Обратные прочтения**

```{r}
plot_filtRs <- plotQualityProfile(filtRs, aggregate = T)
plot_filtRs <- plot_filtRs + ggtitle('Качество обратных прочетний после тримминга')
ggsave('plot_filtRs.png',plot_filtRs, dpi=300, width=6, height = 5)
plot_filtRs

```

Аналогично прямым прочтениям. Длина прочтений стала меньше 180 bp.

### Построение и применение модели

```{r}
errF <- learnErrors(filtFs, multithread=TRUE)
errR <- learnErrors(filtRs, multithread=TRUE)
```

```{r}
plot_errF <- plotErrors(errF, nominalQ=TRUE) + ggtitle('Прямые прочтения')
ggsave('plot_errF.png',plot_errF, dpi=300, width=8, height = 6)
plot_errF
```

```{r}
plot_errR <- plotErrors(errR, nominalQ=TRUE) + ggtitle('Обратные прочтения')
ggsave('plot_errR.png',plot_errR, dpi=300, width=8, height = 6)
plot_errR
```

```{r}
dadaFs <- dada(filtFs, err=errF, multithread=TRUE)
dadaRs <- dada(filtRs, err=errR, multithread=TRUE)
```

### Объединение прочтений и создание таблицы

```{r}
mergers <- mergePairs(dadaFs, filtFs, dadaRs, filtRs, verbose=TRUE)
```

```{r}
seqtab <- makeSequenceTable(mergers)
```

### Удаление химер

```{r}
seqtab.nochim <- removeBimeraDenovo(seqtab, method="consensus", multithread=TRUE, verbose=TRUE)
dim(seqtab.nochim)
sum(seqtab.nochim)/sum(seqtab)
```

### Проверка количества прочтений на каждой стадии предобработки

```{r}
getN <- function(x) sum(getUniques(x))
track <- cbind(out, sapply(dadaFs, getN), sapply(dadaRs, getN), sapply(mergers, getN), rowSums(seqtab.nochim))
# If processing a single sample, remove the sapply calls: e.g. replace sapply(dadaFs, getN) with getN(dadaFs)
colnames(track) <- c("input", "filtered", "denoisedF", "denoisedR", "merged", "nonchim")
rownames(track) <- sample.names
head(track)
```

```{r}
stages_df <- as.data.frame(track) 
stages_df$sample <- rownames(stages_df)
stages_df <- stages_df %>% gather('stage', 'nreads',-sample)
stages_df$stage <- factor(stages_df$stage,level=colnames(track))
ggplot(stages_df,aes(x=stage, y=nreads, color=stage))+
  geom_boxplot()+xlab('Стадия предобработки')+
  ylab('Количество прочтений')+
  theme(legend.position = 'none') -> plot_stages 

ggsave('plot_stages.png', plot_stages, dpi=300, width=7, height = 5)
plot_stages
```

Наблюдается значительное уменьшение количества прочтений после тримминга и фильтрации и после слияния прочтений. Чтобы осталось больше прочтений можно сделать фильтрацию более слабой. Такое сильное снижение может говорить о среднем качестве секвенирования.

### Аннотация таксономии

```{r}
taxa <- assignTaxonomy(seqtab.nochim, "silva_nr_v132_train_set.fa.gz", multithread=TRUE)

taxa.print <- taxa # Removing sequence rownames for display only
rownames(taxa.print) <- NULL
head(taxa.print)
```

```{r}
rownames(metadata) <- metadata$Filename

ps <- phyloseq(otu_table(seqtab.nochim, taxa_are_rows=FALSE), 
               sample_data(metadata), 
               tax_table(taxa))
ps
```

### Переименнование объекта phyloseq

```{r}
## Rename Samples
new.names <- ps@sam_data %>% 
  data.frame() %>% 
  dplyr::select(Filename, SampleID) %>%  
  arrange(Filename, levels = sample_names(ps))

if (all(sample_names(ps) == new.names$Filename)) {
  sample_names(ps) <- ps@sam_data$SampleID
  print("Renamed")
}
sample_names(ps)
```

```{r}
dna <- Biostrings::DNAStringSet(taxa_names(ps))
names(dna) <- taxa_names(ps)
ps <- merge_phyloseq(ps, dna)
taxa_names(ps) <- paste0("ASV", seq(ntaxa(ps)))
```

### Сохранение объекта phyloseq и рассчет контрольной суммы

```{r}
saveRDS(ps, "ps.RData")
ps <- readRDS("ps.RData")

tools::md5sum("ps.RData")
```

## EDA-анализ

```{r}
sample_sums(ps) %>% sort(decreasing = T)
```

```{r}
taxa_sums(ps) %>%  hist()
```

### Удаление хлоропластов и митохондрий

```{r}
ps.filtered <- subset_taxa(ps, Phylum != "NA")

asvs.keep <-ps@tax_table %>% 
      data.frame() %>%  
      filter((Family != "Mitochondria" & Order != "Chloroplast") %>%
              replace_na(TRUE)) %>% 
      rownames()
ps.notrash <- prune_taxa(asvs.keep, ps.filtered)
```

### Доля филумов в образцах

```{r}
bargraph <- function(ps, rank, threshold=0.05, percents=FALSE){
  require(dplyr)
  require(ggplot2)
  require(phyloseq)
  
  ps <- prune_taxa(taxa_sums(ps) > 0, ps)
  ps2 <- tax_glom(ps, taxrank = rank)
  ps3 = transform_sample_counts(ps2, function(x) x / sum(x) )
  data <- psmelt(ps3) # create dataframe from phyloseq object
  data$Plot <- as.character(data[,rank]) # convert to character
  data$Plot[data$Abundance < threshold] <- paste0("<", threshold, " abund.")
  medians <- data %>% group_by(Plot) %>% mutate(median=median(data$Abundance))
  remainder <- medians[medians$median <= threshold,]$Plot
  data$Percentage = ifelse(data$Plot != paste0("<", threshold, " abund."),
                           round(data$Abundance, 3)*100, NA)
  
  # create palette long enough for our data
  base.palette <- c("darkblue", "darkgoldenrod1", "darkseagreen", "darkorchid", "darkolivegreen1", "lightskyblue", 
                    "darkgreen", "deeppink", "khaki2", "firebrick", "brown1", "darkorange1", "cyan1", "royalblue4", 
                    "darksalmon", "dodgerblue3", "steelblue1", "darkgoldenrod1", "brown1", "cyan1", "darkgrey")
  required.colors <- nlevels(factor(data$Plot))
  repeats = required.colors %/% length(base.palette) + 1
  palette <- rep(base.palette, length.out = repeats * length(base.palette))
  
  p <- ggplot(data=data, aes(x=Sample, y=Abundance, fill=Plot))
  p + geom_bar(aes(), stat="identity", position="stack") + theme_light() +
    scale_fill_manual(values = palette) +
    theme(legend.position="bottom") + guides() +
    theme(axis.text.x = element_text(angle = 90)) +
    if (percents) {
      geom_text(aes(label = Percentage),
                position = position_stack(vjust = 0.5), size = 1.5)
    }
  
}

bargraph(ps.notrash, "Phylum", 0.02) +
  facet_grid(~Horizont + Source ,scales = 'free_x') +
  theme(axis.text.x = element_blank())

```

-   Для **почвы террикона угольных шахт** преобладают филумы Actinobacteria и Chloroflexi. Последний филлум представлен наибольшей долей, чем в остальных почвах. Только для этих почв выделяется филум Firmicutes. Только в этих почвах почти не представлены филумы Verrucomicrobia, Bacteroidetes, Acidobacteria.

-   Для всех почв кроме почвы террикона угольных шахт большую долю составляет филум Proteobacteria

-   Для почвы **литострат** филумы распределены относительно равномерно без конкретных выдающихся филумов

### Альфа разнообразие

```{r}
ps.raref <- rarefy_even_depth(ps.notrash, sample.size = 8000)
```

```{r}
plot_richness(ps.raref, x = "Source", measures=c("Observed", "Shannon"), color = "Horizont")
```

Обе метрики показывают схожие результаты. Почва **самозарастания отвальных пород** обладает наибольшим альфа-разнообразием, а почва **террикона угольных шахт** наименьшим для обоих метрик. В среднем горизонт почвы AY показывает большее разнообразие, чем горизонт C. Это логично, потому что горизонт C находится глубже горизонта AY.

### Бета разнообразие

Производим ординацию, преобразование многомерного пространства в двухмерное с помощью метода NMDS.

```{r}
ordinations <- ordinate(ps.notrash, "NMDS", "bray")
```

```{r}
plot_ordination(ps.notrash, ordinations, type="taxa", color="Phylum")
```

Выделить кластеры соотвествующие кластеры для конкретных видов не получается.

```{r}
plot_ordination(ps.notrash, ordinations, type="samples", color="Source", shape = "Horizont")
```

Для каждого типа почв получаются свои обособленные кластеры. Разные горизонты почв имеют разные знаки по оси NMDS1. Песчаная почва и почва регионального рефернса очень схожи.
